【裁判字號】    97,訴,287
【裁判日期】    970807
【裁判案由】    毒品危害防制條例
【裁判全文】
臺灣基隆地方法院刑事判決               97年度訴字第287號
公  訴  人  臺灣基隆地方法院檢察署檢察官
被      告  甲○○
上列被告因毒品危害防制條例案件，經檢察官提起公訴（97年度
毒偵字第13號），本院判決如下：
    主  文
甲○○無罪。
    理  由
一、公訴意旨略以：被告甲○○前因施用毒品案件，經裁定送觀
    察、勒戒後，認無繼續施用毒品之傾向，由本署檢察官以93
    年度毒偵字第694號為不起訴處分確定。復因施用毒品案件
    ，由本署檢察官以93年度毒偵字第1896號提起公訴，經臺灣
    基隆地方法院以94年度訴字第219號判決判處有期徒刑7月確
    定，甫於95年7月15日期滿執行完畢。詎其仍未戒除毒癮，
    復基於施用第一級毒品海洛因之犯意，於96年11月5日2時59
    分為警採尿前回溯24小時內之某時許，在不詳住處，施用第
    二級毒品安非他命，嗣於同年月4日23時10分許，在基隆市
    ○○路、華一街口處，因另涉竊盜案件為警查獲，經警採其
    尿液送驗結果，其尿液中係呈鴉片類之陽性反應後，始查獲
    上情。案經基隆市警察局第一分局報告偵辦，因認被告所為
    ，係犯毒品危害防制條例第10條第1項之施用第一級毒品罪
    嫌。
二、按犯罪事實應依證據認定之，無證據不得認定犯罪事實；不
    能證明被告犯罪者，應諭知無罪之判決，刑事訴訟法第154
    條第2項、第301條第1項分別定有明文。次按法院不得就未
    經起訴之犯罪審判，刑事訴訟法第268條定有明文。而犯罪
    曾否起訴，應以起訴書狀所記載之被告及犯罪事實為準，法
    院自不得就未經起訴之犯罪事實審判，至於起訴書記載被告
    所犯法條，僅係公訴人主張被告所犯罪名之意見，與犯罪事
    實有無經起訴之判斷無關，法院亦不受起訴法條之拘束（參
    見最高法院69年度台上字第1802號判例、80年度台上字第33
    80號、81年度台上字第4469號、83年度台上字第204號判決
    意旨）。又起訴書所記載之如犯罪時間、地點等，除有特殊
    情形外，並非犯罪事實之要素，在無礙於起訴犯罪事實同一
    性之情形下，法院本可自行認定，檢察官於法院審判期間亦
    可隨時以更正方式促請法院注意。惟如起訴書犯罪事實記載
    錯誤，而如以「更正」之方式變更此項錯誤將變更起訴事實
    之同一性，亦即國家刑罰權所以發生之原因事實並非同一時
    ，檢察官自不得以更正之方式變更起訴之犯罪事實，換言之
    ，法院仍應以起訴書記載之犯罪事實為審判對象。經查，本
    件檢察官起訴之犯罪事實，係被告「於96年11月5日2時59分
    為警採尿前回溯24小時內之某時許，在不詳住處，施用第二
    級毒品安非他命」，至於蒞庭檢察官雖於本院審判時陳述稱
    「更正犯罪事實被告施用第二級毒品安非他命部分更正為第
    一級毒品海洛因」，然安非他命與海洛因分屬第二級及第一
    級毒品，施用安非他命及施用海洛因犯行之基本社會事實及
    所犯罪名均不相同，顯非同一事實，參照上揭說明，蒞庭檢
    察官自不得以更正方式將起訴之犯罪事實由施用第二級毒品
    安非他命變更為施用第一級毒品海洛因，換言之，法院仍應
    就經起訴之被告「施用第二級毒品安非他命」部分予以審判
    ，至於被告施用第一級毒品海洛因之犯行，因未經起訴，法
    院自不得予以審判。
三、然查被告於警訊時供稱最後1次於96年10月8日有在其基隆市
    仁愛區○○○路60號自宅施用海洛因乙情，於本院準備程序
    、審判時皆坦承有施用第一級毒品海洛因之事實，並未自白
    有施用安非他命之犯行，而被告遭查獲時採集之尿液經檢驗
    結果，呈嗎啡陽性反應、安非他命類陰性反應，有臺灣檢驗
    科技股份有限公司96年12月10日CH／2007／B1177號濫用藥
    物尿液檢驗報告附卷（97年度毒偵字第13號卷第11頁）可稽
    ，此外並未查獲安非他命或吸食器等任何與施用安非他命犯
    行有關聯性之物品，是本案顯然不能證明被告有施用第二級
    毒品安非他命之犯行。足見本件起訴書所記載，被告「於96
    年11月5日2時59分為警採尿前回溯24小時內之某時許，在不
    詳住處，施用第二級毒品安非他命」之犯罪事實，並無證據
    足資證明，揆諸上開說明，應諭知被告無罪之判決。
四、至於被告涉嫌施用第一級毒品海洛因部分之犯行，應由檢察
    官另行依法偵查起訴。
據上論斷，應依刑事訴訟法第301條第1項，判決如主文。
本案經檢察官乙○○到庭執行職務。
中    華    民    國    97    年    8     月    7     日
                  刑事第三庭審判長法  官  鄭景文
                                  法  官  鄭培麗
                                  法  官  林淑鳳
以上正本證明與原本無異。
對於本件判決如有不服，應於收受送達後10日內，向本院提出上
訴書狀，上訴於臺灣高等法院，並按他造當事人之人數附具繕本
。其未敘述上訴理由者，並得於提起上訴後10日內向本院補提理
由書狀，且須按他造當事人之人數附具繕本。「請勿逕送臺灣高
等法院」
中    華    民    國    97    年    8     月    7     日
                                  書記官  李繼業


司法院資訊處製作；財團法人民間司法改革基金會備份。
